【裁判字號】    89,上訴,457
【裁判日期】    890523
【裁判案由】    傷害
【裁判全文】
臺灣高等法院臺中分院刑事判決                    八十九年度上訴字第四五七號
    上  訴  人
    即  被  告  丙○○
    上  訴  人
    即  被  告  丁○○
    辯  護  人  謝子熾
右上訴人等因重傷害案件，不服台灣台中地方法院八十八年度訴字第一九四三號中華
民國八十九年一月七日第一審判決（起訴案號：台灣台中地方法院檢察署八十八年度
偵字第一八三四○號），提起上訴，本院判決如左：
    主      文
原判決關於丙○○、丁○○部分均撤銷。
丙○○共同傷害人之身體，因而致人於重傷，處有期徒刑參年。
丁○○共同傷害人之身體，因而致人於重傷，處有期徒刑肆年陸月。
    事      實
一、丁○○於民國（下同）八十八年六月二十七日凌晨一時許，駕駛車號ＢＨ－一四
  一九號自用小客車，搭載丙○○、劉仕憲及綽號「安妮」、「小琳」之不詳姓名
    女子，行經台中縣大肚鄉○○村○○路○段九三五號中田加油站前五十公尺處附
    近，因以乙○○駕駛機車突然駛入外側車道，險與其發生車禍為詞，即攔下乙○○之機車，並與劉仕憲、丙○○共同基於普通傷害之犯意，由劉仕憲、丁○○先
    後持鋁製棒球棒（事後被丁○○丟入大肚溪內已滅失）毆打乙○○後，再由丙○○以拳頭毆打乙○○，致乙○○受有左手肘挫傷約三×四公分，左腰協挫傷三×
    八公分，背部多處挫傷、裂傷分別為三×五公分、二×十公分、三×十三公分，
    頭部外傷合併腦震盪及疑似蛛膜下腔出血，腹部鈍挫傷合併脾臟破裂（脾臟業經
    手術全部切除），致乙○○之身體有重大不治之重傷害。
二、案經乙○○及乙○○之妻湯雅萍訴由台中縣警察局烏日分局報請臺灣臺中地方法
    院檢察署檢察官偵查起訴。
    理      由
一、訊據上訴人即被告丙○○、丁○○對於在右揭時、地共同毆打告訴人乙○○，致
    其因而受傷之事實均坦承不諱，被告丙○○及共犯劉仕憲並均坦承係分別以拳頭
    及持鋁製棒球棒毆打告訴人，另被告丁○○雖辯稱：伊係拿下劉仕憲手中鋁製棒
    球棒後，以拳頭毆打告訴人乙○○云云。惟查被告劉仕憲、丁○○先後持鋁製棒
    球棒毆打告訴人乙○○後，復由被告丙○○以拳頭毆打告訴人乙○○之事實，業
    經告訴人乙○○及告訴人即目擊證人湯雅萍於警、偵訊時指述綦詳，經核與共同
    被告丙○○及共犯劉仕憲於警訊中供述情節大致相符，是被告丁○○所辯，顯係
    避重就輕之詞，不足採信。此外，告訴人因被告三人之圍毆而受有如事實欄所示
    傷害，且其脾臟因此破裂已遭全部切除之事實，有沙鹿童綜合教學醫院診斷證明
    書、八十八年八月二十五日、同年十一月二日沙鹿童欽字第四三三號、第四五一
    號函各一紙附卷可稽（見偵查卷第二四頁）。因而事證明確，又被告丙○○、丁○○與劉仕憲同時共同毆打被害人乙○○，即有共同之犯意，自難分辨被害人脾
    臟部分係由何人所傷，而何人能免除重傷害之責，況且乙○○之脾臟外傷，無法
    查知為何種機轉造成等情，有沙鹿童綜合醫院函敘明確（見本院卷第二九頁），
    因此被告丙○○所辯渠僅徒手毆打乙○○，不致使乙○○受重傷，渠毋庸負重傷
    害之罪責云云，亦不足採，被害人乙○○所受之重傷害，係因被告丙○○、丁○○毆打所致，其間有相當因果關係，被告三人之犯行均堪以認定，應予依法論科
    。
二、按刑法第十條第四項第六款所謂重傷，包括身體或健康，兩者其一有重大不治或
    難治之傷害，即為該當 (最高法院五十七年度台上字第二八一三號判決意旨參照
    )，而脾臟為人類身體上五臟之一，告訴人乙○○之脾臟既毀敗至不治而割除，
    於人之身體顯有重大影響；又脾臟在人體中扮演維持血液中各血球成份穩定、均
    衡的角色，亦屬免疫系統中組成器官之一，切除脾臟，血液中的血球組成會發生
    變化 (例如：紅血球形狀改變、白血球數量增加、血小板濃度上升等)，此有國
    立台灣大學醫學院附設醫院 (下稱台大醫院)八十八年十一月二十五日校附醫秘
    字第二六一三○號函附卷可查（見原審卷第二六頁），告訴人乙○○之脾臟受被
    告毆打破裂導致不治全部切除，對其健康亦難謂非達於重大傷害，其所受傷害應
    與刑法第十條第四項第六款所稱重傷之規定符合。至於台大醫院之前揭函文雖另
    載稱：「：：：此類患者亦比一般人容易發生菌血症，諸如：腦膜炎及肺炎，不
    過此種情形以四歲以下之小孩居多，一般成年人並不多見：：：」等語，惟菌血
    症不過係脾臟切除所可能導致病變之一，非可謂成年人較不致因脾臟切除罹患菌
    血症，即認脾臟切除對成年人之健康無重大影響。再者，人體甚為脆弱，任何重
    擊均有可能造成人體內部臟器受損，此為眾所周知之事，被告三人以拳頭及持鋁
    製棒球棒合力毆打告訴人乙○○，致其脾臟因此破裂並遭切除，被告等對此重傷
    害之結果，於客觀上應有預見之可能。核被告三人所為，均係犯刑法第二百七十
    七條第二項後段普通傷害致重傷罪。被告三人就上開犯行，有犯意聯絡及行為分
    擔，均為共同正犯。原審對被告丙○○、丁○○論罪科刑，固非無見，惟查原審
    判決事實謹記載重傷害，惟刑法第十條第四項所列之重傷害之態樣有多種，原審
    事實未明確記載係因身體重大不治之傷害，即有未當，且原審判決未認定被告之
    犯行與被害人乙○○受重傷，其間有相當因果關係，亦有未當，又被告丙○○事
    後已與被害人乙○○達成民事和解，原審判決未及審酌，亦有未洽，被告丙○○
    、丁○○上訴意旨仍執前詞，否認有重傷害之犯行云云，彼等上訴雖無理由，惟
    原審判決既有可議，應由本院將原審判決關於丙○○、丁○○部分撤銷改判，爰
    審酌被告三人僅因行車糾紛，竟分別以拳頭或持鋁製棒球棒毆打毫不相識、素無
    仇怨之告訴人乙○○，並因而致其重傷，渠等惡性非輕，行為兇殘無情，對被害
    人身體造成之損害極鉅，惟被告等於偵審時雖大致能坦承犯行，而被告丙○○僅
    以徒手毆打被害人乙○○，情節較輕，且事後已與被害人達成民事和解，賠償被
    害人之損害等一切情狀，從輕量處有期徒刑參年，另被告丁○○於本案係自用小
    客車之駕駛人，僅因被害人變換車道不當，即將被害人攔下，以鋁製棒球棒打擊
    被害人致重傷，迄未賠償被害人之損害等一切情狀，衡情量處有期徒刑肆年陸月
    。
三、原審既已就告訴人乙○○脾臟是否全部切除，及脾臟之功能與切除對人體可能造
    成之影響分別函詢沙鹿童綜合教學醫院及台大醫院，由上開醫療機構之答覆已足
    認定被告罪行，原審指定辯護人另聲請再予鑑定，本院認無必要，附此敘明。
四、據上論斷，應依刑事訴訟法第三百六十九條第一項前段、第三百六十四條、第二
    百九十九條第一項前段，刑法第二十八條、第二百七十七條第二項後段，判決如
    主文。
本案經檢察官甲○○到庭執行職務。
中      華      民      國    八十九     年      五       月    二十三  日
                                  臺灣高等法院臺中分院刑事第三庭
                                        審判長法  官  方  艤  駐
                                              法  官  廖  柏  基
                                              法  官  劉  連  星
右正本證明與原本無異。
如不服本判決應於收受送達後十日內向本院提出上訴書狀，其未述上訴之理由者並
得於提起上訴後十日內向本院補提理由書（均須按他造當事人之人數附繕本）。
                                              書記官  顏  子  良
中      華      民      國    八十九     年      五       月    二十四  日
附錄本案論罪科刑法條：
刑法第二百七十七條
傷害人之身體或健康者，處三年以下有期徒刑，拘役或一千元以下罰金。
犯前項之罪，因而致人於死者，處無期徒或七年以上有期徒刑，致重傷者，處三年以
上、十年以下有期徒刑。
                                                                        Ｉ


司法院資訊處製作；財團法人民間司法改革基金會備份。
